臺灣高等法院刑事判決　　　　　　　　　　　　　九十二年度上易字第三二八六號
　　上　訴　人
　　即　被　告　甲○○
右上訴人因偽造文書案件，不服臺灣臺北地方法院九十二年度易字第一二五六號，中
華民國九十二年八月二十九日第一審判決（起訴案號：臺灣臺北地方法院檢察署九十
一年度偵字第一九八七二號），提起上訴，本院判決如左：
    主  文
上訴駁回。
    事  實
一、甲○○前於民國八十八年間因偽造文書案件，經臺灣臺北地方法院以八十九年度
    易字第二一一二號判處有期徒刑四月，如易科罰金以三百元折算一日，復經本院
    九十年度上易字第二七八四號駁回上訴確定，甫於九十一年二月二十日執行完畢
    （未構成累犯）。竟仍不知悔改，明知大陸地區人民陳治樂與梁玉華 (業經原審
    依共同行使使公務員登載不實罪，判處有期徒刑三月，如易科罰金，以三百元折
    算一日確定)無任何親屬關係，竟基於行使使公務員登載不實文書之犯意聯絡，
    甲○○同意支付梁玉華新台幣 (下同)二萬元之代價，以梁玉華名義申請陳治樂
    來台探親。因梁玉華年邁且不識字，乃由甲○○填寫以梁玉華為名義人之大陸地
    區人民進入臺灣地區保證書，梁玉華則於九十年十一月八日前往臺北市政府警察
    局信義分局福德街派出所向員警陳明杰辦理大陸地區人民來台對保手續時，虛偽
    陳述其與陳治樂為祖孫關係，致陳明杰在該保證書簽註意見欄上登載「經詢保證
    人梁玉華稱：渠與被保人陳治樂係祖孫關係，願意完全負起保證人責任」之不實
    內容，並蓋印職名章及派出所圓戳章以示對保證明，二人並持之於九十年十一月
    十二日向內政部警政署入出境管理局 (下稱境管局)申請大陸地區人民進入台灣
    地區旅行證，足以生損害於警察機關就大陸地區人民入境對保管理之正確性。嗣
    經境管局發現有異，函請臺北市政府警察局信義分局查明，始知上情。
二、案經臺北市政府警察局信義分局報告臺灣臺北地方法院檢察署檢察官偵查起訴。
    理  由
一、訊據上訴人即被告甲○○矢口否認右揭行使使公務員登載不實文書之犯行，辯稱
    ：其並不識陳治樂，沒有將其弄來台灣之必要，與梁玉華係普通朋友，因梁玉華
    腳痛，走路不方便，委託其前往境管局領取文件，但境管局表示梁玉華並無出境
    紀錄，應無法與大陸親友聯繫，而未能准許梁玉華之聲請，其為幫忙梁玉華始代
    寫報告說明書，並未代梁玉華填寫保證書，並無何偽造文書之犯行，本案其並不
    知情云云。
二、經查：右揭事實，業經共犯梁玉華於警訊中供稱：不認識陳治樂及其母梁妹香，
    係被告甲○○要申請陳治樂來台，其遂至派出所對保；於偵查中則供認被告甲○
    ○給其二萬元，要求以其名義申請大陸人來台，並要其至派出所對保，其遂依被
    告甲○○所言稱陳治樂為其外孫，但其未回過大陸亦不認識陳治樂等語明確（見
    偵查卷第九頁反面、第四十六頁反面）。並經證人即辦理對保手續之臺北市政府
    警察局信義分局福德派出所警員陳明杰於偵查中證稱：梁玉華確實有來對保，其
    僅能依梁玉華陳述願為其外孫保證為記載，無從實質調查等情無誤（見偵查卷第
    三十四頁反面），另有大陸地區人民進入臺灣地區保證書及臺北市政府警察局信
    義分局福德街派出所工作紀錄簿影本各一紙在卷可憑。而前開保證書保證人欄上
    所為「梁玉華」簽名，經檢察官將被告甲○○當庭書寫之「梁玉華」字跡一併送
    請法務部調查局以歸納分析及特徵比對法鑑定結果，認二者字跡筆畫特徵相同，
    有該局九十二年四月十日調科壹字第０九二０００九八九二０號鑑定通知書附於
    偵查卷足考 (見偵查卷第六十二頁)，再佐以共犯梁玉華並不識字，本案歷經警
    訊及偵審，其於筆錄上均以蓋章或捺指印代替簽名，亦足認前開保證書上保證人
    及相關之記載，均非共犯梁玉華所親為，是共犯梁玉華所供係被告甲○○以其名
    義聲請大陸地區人民來台一事，確為事實。且被告甲○○既代梁玉華於保證書上
    簽名，何以閃爍其詞拒不承認，反而避重就輕僅稱有代寫說明書云云，更可見諸
    其中蹊蹺。再佐以，共犯梁玉華從警訊偵查至原審法院審訊中均為被告甲○○起
    意虛偽申請大陸親屬來台並支付二萬元報酬之一致供述，承此交互以觀，其二人
    共同使公務員登載不實文書之行徑，實已灼然。被告甲○○所辯均係事後卸責之
    詞，顯不足採，本件事證明確，其犯行均堪認定。
三、被告甲○○明知陳治樂與梁玉華無祖孫親屬關係，仍向臺北市政府警察局信義分
    局福德街派出所辦理大陸地區人民來台對保手續，虛陳祖孫關係，致使警員陳明
    杰將不實之保證親屬關係事項登載於大陸地區人民進入臺灣地區保證書中「對保
    或證明機關（構）簽註意見欄」內，進而持以申請入境，自足生損害於主管機關
    管理大陸人民入境對保之正確性，核其所為，係犯刑法第二百十六條、第二百十
    四條之行使使公務員登載不實文書罪。檢察官漏未論列被告甲○○有關行使部分
    之事實，容有未合，因起訴書已論及本案係境管局函請偵辦，且此部分與已起訴
    之公務員登載不實部分，有實質上一罪之關係，本院自得併予審究。被告甲○○
    與梁玉華之間，有犯意聯絡、行為分擔，為共同正犯。被告甲○○使公務員登載
    不實行為之低度行為，應為高度之行使行為所吸收，不另論罪。
四、原審同此見解，援引刑法第二十八條、第二百十六條、第二百十四條、第四十一
    條第一項前段、罰金罰鍰提高標準條例第一條前段、第二條之規定，審酌被告甲
    ○○擅自以引進大陸人士牟利，對國家安全、社會秩序所造成危害，犯罪之手段
    、及其於前案以辦理假結婚方式使大陸人士來台尚未執行前仍不知悔改續犯本案
    ，其主謀犯罪之參與程度、犯罪後推諉否認態度等一切情狀，判處有期徒刑六月
    ，並諭知易科罰金之折算標準。經核認事用法，並無不合，量刑亦屬妥適，被告
    甲○○上訴否認犯罪，為無理由，應予駁回。
據上論斷，應依刑事訴訟法第三百六十八條，判決如主文。
本案經檢察官謝英民到庭執行職務。
中　　　華　　　民　　　國　　九十三　　年　　　三　　　月　　  四　  　日
                              臺灣高等法院刑事第五庭
                                  審判長法  官  曾  德  水
                                        法  官  楊  炳  禎
                                        法  官  蘇  素  娥
右正本證明與原本無異。
不得上訴。
                                        書記官  何  閣  梅
中　　　華　　　民　　　國　　九十三　　年　　　三　　　月　　　四　　　日
附錄：本案論罪科刑法條全文
刑法第二百十四條
(使公務員登載不實罪)
明知為不實之事項，而使公務員登載於職務上所掌之公文書，足以生損害於公眾或他
人者，處三年以下有期徒刑、拘役或五百元以下罰金。
刑法第二百一十六條
(行使偽造變造或登載不實之文書罪)
行使第二百十條至第二百十五條之文書者，依偽造、變造文書或登載不實事項或使登
載不實事項之規定處斷。
